臺灣臺中地方法院刑事判決　　　　　　96年度重訴字第2101號
公　訴　人　臺灣臺中地方法院檢察署檢察官
被　　　告　乙○○
　　　　　　　　　　現於臺灣臺中看守所羈押中
指定辯護人　本院公設辯護人　丙○○
上列被告因殺人案件，經檢察官提起公訴（96年度偵字第5273號）
，本院判決如下：
    主    文
乙○○殺人，處有期徒刑拾肆年。扣案之水果刀壹把沒收。
    犯罪事實
一、乙○○與甲○○經常因故發生口角，且於民國96年2月25日
    下午，復為細故而有所爭執，使乙○○心有不甘，遂在其位
    於臺中市○區○○○街74之5號之住處內，飲用若干酒類後
    ，即於同日20時45分許，自其住處攜帶其所有之水果刀1把
    ，前往位於臺中市○區○○路2段與北平二街交岔路口處附
    近之長青公園內，欲教訓甲○○並與之理論。詎乙○○至該
    公園之涼亭內找到甲○○，並再度與甲○○吵架後，竟基於
    殺人之犯意，在明知人體胸部左側係心臟所在，若以銳器刺
    入該處，將極可能致命之情況下，仍持所攜帶之前開水果刀
    ，先刺向甲○○之左大腿靠近臀部處後，再刺向甲○○之左
    前胸部，且深入胸腔，使甲○○因此流血倒地，乙○○見狀
    後便隨即持刀離開該處。嗣甲○○雖經當時在場之王其華、
    陳添祖、楊天生及因擔憂乙○○酒後與人起衝突而甫趕抵現
    場之廖雪英（為乙○○之妻）等人報警而緊急送往中國醫藥
    大學附設醫院急救，然甲○○仍因左前胸部遭前開水果刀刺
    創（利刃刀傷），造成主動脈破裂，致大量心包膜積血而急
    救無效，並於同日21時25分許，在該醫院內死亡。而乙○○
    逃離事發現場後，即將殺人之前開水果刀丟棄在同市○○街
    與北平三街口之麻園頭溪內，並前往位於同市○區○○路2
    段37號之全新洗衣店，換下其身上沾有血跡之衣褲。嗣經警
    獲報後，循線查獲上情，並扣得前開水果刀1把。
二、案經臺灣臺中地方法院檢察署檢察官相驗後自動檢舉及臺中
    市警察局第二分局報請臺灣臺中地方法院檢察署檢察官偵查
    起訴。
    理    由
一、按被告以外之人於審判外之言詞或書面陳述，除法律有規定
    者外，不得作為證據，刑事訴訟法第159條第1項定有明文，
    所謂「法律有規定」，即指刑事訴訟法第159條之1至第159
    條之5之規定。其中刑事訴訟法第159條之1第2項規定：「被
    告以外之人於偵查中向檢察官所為之陳述，除顯有不可信之
    情況者外，得為證據。」及第159條之5第2項規定：「當事
    人、代理人或辯護人於法院調查證據時，知有第159條第1項
    不得為證據之情形，而未於言詞辯論終結前聲明異議者，視
    為有前項之同意」。本件證人楊天生、廖雪英在檢察官偵訊
    時所為具結之證言及陳述，無顯有不可信之情況，依上開說
    明，自有證據能力而得為證據；又被告、指定辯護人及檢察
    官在本件言詞辯論終結前，對於證人王其華、陳添祖、楊天
    生、廖雪英在警訊時所為之陳述，均未聲明異議，依前揭說
    明，應認為已同意證人王其華等人之陳述內容作為證據，均
    合先敘明。
二、上揭犯罪事實，業據被告乙○○於警詢時、檢察官偵訊中及
    本院審理時坦承不諱，並經證人王其華、陳添祖、楊天生、
    廖雪英分別於警詢時及偵訊中證述甚詳，復有現場位置圖、
    酒精濃度測定值紀錄單、照片25張等附卷可稽及前開水果刀
    1把扣案可資佐證，且前開扣案之水果刀1把及被告、被害人
    甲○○當時身著之衣、褲經內政部警政署刑事警察局比對鑑
    驗結果，亦顯示前開水果刀表面血跡、被告血褲左腳膝蓋血
    跡與被害人血跡相同，有該局中華民國96年4月27日刑醫字
    第0960040314號鑑驗書1份在卷可查，又被害人因遭被告持
    刀朝胸部猛刺，深入胸腔，致左前胸部因利刃刺創，造成主
    動脈破裂，產生大量心包膜積血而死亡等情，業經臺灣臺中
    地方法院檢察署檢察官相驗屬實，製有相驗筆錄1份，並有
    該署之相驗屍體證明書及法醫驗斷書各1份，以及法務部法
    醫研究所（96）醫鑑字第0961100347號解剖報告書及鑑定報
    告書1份在卷足憑，是被害人確實係因被告刺殺其左前胸部
    之行為，造成主動脈破裂，導致大量心包膜積血而不治死亡
    ，由此可知，被告之刺殺行為與被害人之死亡結果間，具有
    直接之因果關係存在，應堪認定，是被告之自白確與事實相
    符，本件事證已臻明確，被告上揭殺人犯行，洵堪認定。另
    被告辯稱其於案發後之96年2月26日凌晨2時許主動向警員投
    案等詞，惟查，證人王其華、陳添祖分別在案發當日晚間11
    時25分及11時45分時，即至臺中市警察局第二分局立人派出
    所製作調查筆錄，並均指認證述被告即係殺害被害人之人等
    情，有證人王其華、陳添祖之警詢筆錄可查，是縱認被告係
    於上揭時間向警員投案並自白犯罪，亦難謂係屬對於未發覺
    之罪自首而受裁判之情形，是被告上開自首之辯詞，並非可
    採，附此敘明。
三、本件被告以水果刀刺向被害人左前胸部，致使被害人主動脈
    破裂，導致大量心包膜積血而不治死亡，而被告為智慮成熟
    之成年男子，必定知悉人體左側胸部為心臟所在，若以鋒利
    之刀器刺入，極易造成重要臟器受損及引發大量出血而導致
    死亡之結果，且如上所述，被告亦坦承其殺害被害人之情，
    顯見其具有殺人之故意，至為明確。核被告所為，係犯刑法
    第271條第1項之殺人罪。爰審酌被告僅因與被害人常為細故
    有所爭執致心生不甘，憤而持刀往被害人左前胸部心臟部分
    刺殺，且致其主動脈破裂，導致大量心包膜積血，可見被告
    用力之猛烈，亦徵被告殺人犯意之堅，被告於犯罪後，雖於
    本院中表示願意以金錢賠償被害人家屬，然迄於本院審理時
    被告仍未與被害人家屬達成和解，再考量被告犯罪後之態度
    尚稱良好，亦具悔意等一切情狀，量處如主文所示之刑，以
    示懲儆。扣案之水果刀1把，係屬被告所有供殺人所用之物
    ，業據被告坦認屬實，爰依刑法第38條第1項第2款之規定，
    併予諭知沒收。至於扣案之血衣及血褲各1件，雖係被告行
    兇當時所穿著，惟亦係被告平日穿著之衣物，應非其為犯本
    件案件而特別準備之衣物，爰不予宣告沒收，併此敘明。
據上論斷，應依刑事訴訟法第299條第1項前段，刑法第271條第
1項、第38條第1項第2款，判決如主文。
中　　華　　民　　國　　96　　年　　8 　　月　　8 　　日
                  刑事第一庭    審判長法  官  張國忠
                                      法  官  陳思成
                                      法  官  楊曉惠
上正本證明與原本無異。
如不服本判決，應於送達後十日內向本院提出上訴狀（須附繕本
），上訴於臺灣高等法院臺中分院。
                                      書記官  陳玲誼
中　　華　　民　　國　　96　　年　　8 　　月　　8 　　日
附錄論罪科刑法條：
中華民國刑法第271條：
殺人者，處死刑、無期徒刑或十年以上有期徒刑。
前項之未遂犯罰之。
預備犯第一項之罪者，處二年以下有期徒刑。
